【裁判字號】    94,訴,4284
【裁判日期】    950203
【裁判案由】    偽造文書等
【裁判全文】
臺灣高雄地方法院刑事判決              94年度訴字第4284號
公  訴  人  臺灣高雄地方法院檢察署檢察官
被      告  甲○○
                    號11樓
上列被告因偽造文書等案件，經檢察官提起公訴（94年度調偵字
第781號），本院依簡式審判程序，判決如下：
    主  文
甲○○意圖為自己不法之所有，而侵占遺失物，處罰金壹仟元，
罰金如易服勞役，以參佰元折算壹日；又行使偽造私文書，足以
生損害於公眾及他人，處有期徒刑肆月，如易科罰金，以參佰元
折算壹日。「提供違規駕駛人申報書」上偽造「乙○○」之署押
及偽造「乙○○」之印章各壹枚，均沒收。
    事  實
一、甲○○於民國92年10月下旬某日，在高雄縣大社鄉○○路附
    近，拾獲乙○○所遺失之駕駛執照1 張（原放置於車牌號碼
    WH-6835 號之箱型車車內，於92年10月23日上午7 時許始發
    覺失竊而報案）後，竟基於意圖為自己不法之所有之犯意，
    而將前揭駕駛執照予以侵占入己。嗣於92年10月30日下午2
    時9 分許，甲○○駕駛車牌號碼YS-2638 號自用小客車（登
    記車主吳和泰，另由檢察官為不起訴處分）及於92年11月1
    日上午11時許，駕駛其所有車牌號碼E2-0702 號自用小貨車
    ，分別行經同一地點即高雄縣燕巢鄉○○路993 號前時，因
    超速駕駛遭高雄縣政府警察局交通隊開單逕行舉發，甲○○
    為避免繳納罰款，明知乙○○並非上開違規事件之駕駛人，
    復另行基於偽造私文書並持以行使之犯意，先於不詳時、地
    偽刻「乙○○」之印章1 枚，再於93年1 月14日間，持該印
    章與上開所拾獲乙○○之駕駛執照，至交通部公路總局高雄
    區監理所，辦理舉發違反道路交通管理事件通知單之易處吊
    扣駕駛執照手續，並於「提供違規駕駛人申報書」上，偽簽
    乙○○之署名，並將上開偽刻乙○○之印章蓋用於該申報書
    上，致使該監理所承辦人員疏於審查，誤以上開2 次行車超
    速違規當時均係由乙○○駕駛，遂以乙○○為受處分人，而
    開立高監自字第駕裁80-NJ0000000號「違反道路交通管理事
    件裁決書」，足生損害於交通監理機關對舉發違反道路交通
    管理事件之正確管理及乙○○本人。
二、案經乙○○訴由臺灣高雄地方法院檢察署檢察官偵查起訴。
    理  由
一、本件被告甲○○所犯係死刑、無期徒刑、最輕本刑為3 年以
    上有期徒刑以外之罪，其於本院準備程序中就被訴事實為有
    罪之陳述，經告知簡式審判程序之旨，並聽取公訴人及被告
    之意見後，合議庭裁定由受命法官獨任進行簡式審判程序。
二、上揭犯罪事實，被告於本院審理中業已坦承不諱，核與告訴
    人乙○○指訴之情節相符，並有高雄縣仁武分局大社分駐所
    受理刑事案件報案三聯單、交通部公路總局高雄區○○○○
    ○道路交通管理事件裁決書（駕裁80-NJ0000000號）、提供
    違規駕駛人申報書各1 紙及舉發違反道路交通管理事件通知
    單2 紙附卷為憑，足認被告自白與事實相符。本件事證明確
    ，被告犯行，堪以認定，應予依法論科。
三、核被告所為，係犯刑法第337 條、第216 條、第210 條、第
    217 條第1 項之罪嫌。被告偽刻印章及偽造署押之行為，均
    構成偽造私文書之一部，只論偽造私文書罪，其偽造私文書
    而後持以行使，偽造之低度行為應為行使之高度行為所吸收
    ，不另論罪。被告所犯侵占遺失物罪與行使偽造私文書罪2
    罪間，犯意各別，行為互殊，罪名有異，應予分論併罰。公
    訴人雖認被告使交通部公路總局高雄區監理所誤以乙○○為
    受處分人，而將該不實事項填載於「違反道路交通管理事件
    裁決書」之公文書上，係犯刑法第214 條之使公務員登載不
    實罪嫌。惟按違反道路交通管理處罰條例之行為，由公路主
    管機關或警察機關處罰，該處罰於裁決前，應給予違規行為
    人陳述之機會，道路交通管理處罰條例第8 條第2 項定有明
    文。故行為人於交通違規經開單處罰之後，尚應經裁決程序
    ，並應予違規行為人陳述之機會，裁決機關應有實質審查之
    義務，並非一經公路主管機關或警察機關開單處罰，裁決機
    關即有裁決之義務，故與刑法第214 條之使公務員登載不實
    事項於職務上所掌公文書之犯罪構成要件尚屬有間，應認被
    告此部分犯行不能成立，然檢察官認此部分犯行與上開經論
    證屬實之偽造私文書罪有牽連犯之裁判上一罪關係，爰不另
    為無罪之諭知，附此敘明。審酌被告拾獲他人駕照，竟將之
    占為己有，另為圖規避交通違規之行政處罰，復偽刻他人印
    章及偽簽他人署押，偽造前揭私文書，使乙○○無端遭致員
    警舉發交通違規，並紊亂交通監理機關對於交通事件管理之
    正確性，所為自應受有相當程度之刑事非難；惟另考量被告
    已與告訴人乙○○達成和解，賠償其所請求1 萬元之損害，
    有高雄縣大社鄉調解委員會調解書1 紙在卷可按，且犯罪後
    坦承犯行，已見悔意等一切情狀，量處如主文所示之刑，並
    諭知易科罰金之折算標準。卷附「提供違規駕駛人申報書」
    上偽造「乙○○」之署押及偽刻「乙○○」之印章各1 枚，
    應依刑法第219 條之規定，不問屬於犯人與否，均宣告沒收
    。
據上論斷，應依刑事訴訟法第273 條之1 第1 項、第284 條之1
、第299 條第1 項前段，刑法第337 條、第216 條、第210 條、
第55條後段、第41條第1 項前段、第42條第2 項、第219 條，罰
金罰鍰提高標準條例第1 條第1 項前段、第2 條，判決如主文。
本案經檢察官丙○○到庭執行職務。
中    華    民    國    95    年    2     月    3     日
                  鳳山刑事第2 庭    法  官  李嘉益
以上正本證明與原本無異。
如不服本判決，應於收受送達後10日內向本院提出上訴書狀。
中    華    民    國    95    年    2     月    3     日
                                    書記官  呂怜勳
附錄本判決論罪科刑法條全文：
中華民國刑法
第210 條
  偽造、變造私文書，足以生損害於公眾或他人者，處5 年以下
  有期徒刑。
第216 條
  行使第210 條至第215 條之文書者，依偽造、變造文書或登載
  不實事項或使登載不實事項之規定處斷。
第337 條  （侵占遺失物罪）
  意圖為自己或第三人不法之所有，而侵占遺失物、漂流物或其
  他離本人所持有之物者，處500元以下罰金。


司法院資訊處製作；財團法人民間司法改革基金會備份。
